臺灣臺中地方法院刑事判決　　　　　 94年度沙簡上字第591號
上　訴　人
即　被　告　戊○○原名戴志宏.
選任辯護人　劉家驥　律師
上列上訴人因竊盜案件，不服本院沙鹿簡易庭中華民國九十四年
八月二十二日九十四年度沙簡字第五一二號第一審刑事簡易判決
（聲請簡易判決處刑案號：臺灣臺中地方法院檢察署九十四年度
偵字第一○四六一號）提起上訴，本院合議庭認不得以簡易判決
處刑，改依通常程序為第一審判決如下：
    主  文
原判決撤銷。
戊○○無罪。
    理  由
一、聲請簡易判決處刑意旨略以：被告戊○○於民國九十二年三
    月二十一日起至九十四年三月下旬某日止任職於金琥食品有
    限公司（下稱金琥公司）擔任送貨司機職務，於上開任職期
    間，竟自九十二年十一月起至九十四年三月止，利用職務上
    為公司送貨之便，未經公司負責人丙○○同意，連續竊取金
    琥公司所有之花枝丸售予不知情之客戶李麗卿，竊取數量共
    計一千零二十台斤，價值合計新臺幣四萬五千九百元，因認
    被告戊○○涉犯刑法第三百二十條第一項之普通竊盜罪嫌等
    語。
二、聲請簡易判決處刑意旨認被告戊○○涉犯刑法第三百二十條
    第一項之普通竊盜罪嫌，無非係以告訴人丙○○之指訴、證
    人即丙○○之妻乙○○、證人李麗卿之證述等為其主要論據
    。訊據被告戊○○堅詞否認有為何竊盜犯行，辯稱：伊並未
    竊盜，係因伊離職後，李麗卿直接打電話向金琥公司叫貨，
    公司以為伊私下賣花枝丸給李麗卿，因公司稱有業績獎金，
    伊想將李麗卿拉過來作為新客戶，增加業績，伊乃跟公司說
    係伊友人要買花枝丸，而未告訴公司係李麗卿所購買，公司
    算伊一斤四十五元，伊亦以每斤四十五元售予李麗卿，李麗
    卿都是一個月叫一次或二次的貨，但以一次居多，每次叫的
    量是一箱三十台斤，公司雖未發給伊業績獎金，但伊當時以
    為係因銷售數量太少，所以才未將此事告知公司等語。
三、按犯罪事實應依證據認定之，無證據不得認定犯罪事實；又
    不能證明被告犯罪者，應諭知無罪之判決，刑事訴訟法第一
    百五十四條第二項、第三百零一條第一項分別定有明文。次
    按認定不利於被告之事實，須依積極證據，茍積極證據不足
    為不利被告事實之認定，即應為有利於被告之認定，更不必
    有何有利之證據；事實之認定，應憑證據，如未能發現相當
    證據，或證據不足以證明，自不能以推測或擬制之方法，以
    為裁判之基礎；且認定犯罪事實所憑之證據，雖不以直接證
    據為限，間接證據亦包括在內，然而無論直接證據或間接證
    據，其為訴訟上之證明，須於通常一般之人均不致有所懷疑
    ，而得確信其為真實之程度者，始得據為有罪之認定，倘其
    證明尚未達到此一程度，而有合理之懷疑存在而無從使事實
    審法院得有罪之確信時，即應由法院為諭知被告無罪之判決
    ；又檢察官對於起訴之犯罪事實，仍應負提出證據及說服之
    實質舉證責任。倘其所提出之證據，不足為被告有罪之積極
    證明，或其指出證明之方法，無從說服法院以形成被告有罪
    之心證，基於無罪推定之原則，自應為被告無罪判決之諭知
    （最高法院三十年上字第八一六號、四十年台上字第八六號
    、七十六年台上字第四九八六號、九十二年台上字第一二八
    號判例意旨參照）。
四、經查：
  (一)按被告以外之人於審判外之言詞或書面陳述，除法律有規定
    者外，不得作為證據，刑事訴訟法第一百五十九條第一項定
    有明文。證人在陳述過去之事實，該陳述是否真實，涉及證
    人之知覺、記憶、表達能力及真誠性。而證人知覺及記憶的
    瑕疵、表達之不精確，均有可能造成事實的扭曲，又證人可
    能礙於情面而未完全陳述事實原委，亦可能為了迴護某人，
    刻意為不實或扭曲之陳述，或者為了陷害他人，捏造虛偽之
    證詞。證人陳述過去事實既可能有如此嚴重之瑕疵及真誠性
    的問題，唯有透過具結及詰問程序之後，確認證人之陳述並
    無前述瑕疵，其證詞始能採信。傳聞證據除法律所規定之例
    外，其不能採為證據之原因即在於證人於審判外之陳述並未
    經具結程序以擔保其陳述之可信度，亦無法以詰問方式發現
    證人可能有的知覺、記憶、表達之瑕疵及證人之真誠性。證
    人審判外之陳述，雖未經詰問或具結，但有時在特殊的情形
    下，該證人的陳述，依據經驗法則，可相信為真實，傳聞法
    則乃例外承認得為證據。而檢察官代表國家偵查犯罪、實施
    公訴，依法其有訊問被告、證人及鑑定人之權，證人、鑑定
    人且須具結，而實務運作時，偵查中檢察官向被告以外之人
    所取得之陳述，原則上均能遵守法律規定，不致違法取供，
    其可信性極高，故刑事訴訟法第一百五十九條第二項明定被
    告以外之人於偵查中向檢察官所為陳述，除顯有不可信之情
    況者外，得為證據。告訴人丙○○、證人乙○○於偵查中之
    陳述，並無顯有不可信之情況，自得作為證據。至告訴人丙○○、證人乙○○於偵查中之陳述是否與事實相符，此乃證
    據證明力之問題，由法院於不違背經驗及論理法則下，本於
    確信自由判斷，實與證據能力無關。
  (二)被告戊○○係金琥公司之送貨司機，自九十二年十一月起至
    九十四年三月止，均由原係金琥公司客戶之證人李麗卿直接
    以電話與被告聯繫訂購花枝丸之數量，而由被告送貨予證人
    李麗卿之事實，迭據被告於警詢、偵查中及本院審理時供述
    明確（見九十四年五月八日警詢筆錄、偵查卷第十四頁、本
    院九十四年十月三十一日審判筆錄），核與證人李麗卿於警
    詢及偵查中證述被告有留電話與伊，伊直接打電話給被告叫
    貨，被告即主動送貨過來等情節大致相符（見九十四年五月
    十四日警詢筆錄、偵查卷第五十七頁），證人丙○○於本院
    審理時雖證稱：平時訂貨較小的客戶要訂貨都是自己來，大
    部分都是電話或傳真訂貨等語（見本院九十四年十月三十一
    日審判筆錄），而證人乙○○則於本院審理時證稱：伊不記
    得有客戶直接向司機訂貨等語（見本院九十四年十月三十一
    日審判筆錄），惟參以證人乙○○於本院審理時證述：被告
    任職期間只有一個司機，有一段時間還有甲○○等語（見本
    院九十四年十月三十一日審判筆錄），則被告任職期間金琥
    公司之客戶均由其一人單獨或與證人甲○○共同送貨，被告
    與金琥公司之客戶接觸頻繁，衡情，該公司之客戶直接向被
    告聯繫訂貨之情形，亦不悖於常情，況證人即金琥公司之司
    機甲○○於本院審理時證稱：有客戶直接向伊訂貨，伊再回
    報給公司，並非每家廠商都直接向公司訂貨等語（見本院九
    十四年十月三十一日審判筆錄），可見證人丙○○、乙○○
    所證述並無客戶直接向司機訂貨云云，顯係誇大之詞，尚無
    可採。
  (三)證人丙○○固於本院審理時證稱：送貨員送哪些客戶係由伊
    指定，送貨員拿到送貨單後，會拿到一樓或地下室出貨，貨
    櫃的門沒鎖，所以由送貨員自己搬貨上車，若伊與其妻乙○○有空會幫送貨員搬，搬完之後，送貨員會再清點一次，伊
    與其妻一般不會再去清點送貨員所搬的貨等語（見本院九十
    四年十月三十一日審判筆錄），惟金琥公司所販售之冷凍食
    品種類多達二百多種等情，業據證人丙○○於本院審理時證
    述明確（見本院九十四年十月三十一日審判筆錄），衡情，
    為避免被告將客戶所訂購之產品混淆而發生錯誤，證人丙○○或鄭蕙蘭於被告搬貨上車時，自應詳細核對是否與出貨單
    上之種類及數量相符，參以證人甲○○於本院審理時證稱：
    送貨時大部分是渠等自己上貨，老闆娘乙○○幾乎每次都拿
    出貨單核對車上的貨是否與出貨單上的數量相同，伊任職期
    間，老闆娘乙○○只有幾次核對到一半，有電話響而去接電
    話，但仍會回來核對，核對完畢後，渠等才能出車等情（見
    本院九十四年十月三十一日審判筆錄），而證人乙○○於本
    院審理時亦證稱：去拿貨時，伊會下去看，但如有客戶來電
    訂貨，伊就會到二樓去寫三聯單，這時就不在場等語（見本
    院卷九十四年十月三十一日審判筆錄），顯見證人乙○○於
    被告及證人甲○○搬貨上車後均會詳細核對車上貨品之數量
    ，應無疑義，則證人丙○○所證稱：乙○○一般不會再去清
    點送貨員所搬的貨云云，實有悖於常情，殊無可採。
  (四)證人乙○○於本院審理時證稱：庫存是請司機自己去盤點，
    被告任職期間只有一個司機，所以只有被告自己去盤點，有
    一段時間還有甲○○，就請其二人去盤點，因伊相信員工盤
    點所回報之數量是正確的，每月月底會盤點一次等語（見本
    院九十四年十月三十一日審判筆錄），核與證人甲○○於本
    院審理時證述公司每月月底盤點一次，由司機自己盤點，有
    時證人乙○○會一起去盤點，但大部分是司機自己盤點，點
    完就回報上去等情節相符合（見本院九十四年十月三十一日
    審判筆錄），可見金琥公司庫存之盤點係大部分由被告一人
    獨自進行，而證人丙○○、乙○○事後亦未親自核對，證人
    丙○○於本院審理時證稱：以前盤點大約少三十斤左右，後
    來於九十二年以後都會少六十斤到一百斤等語（見本院九十
    四年十月三十一日審判筆錄），則金琥公司每月盤點花枝丸
    之實際庫存數量與應有庫存數量有不符之情形，倘被告確有
    竊取金琥公司之花枝丸出售，衡情，為避免證人丙○○、乙○○發現花枝丸之數量異常減少，其於盤點時自可虛構盤點
    之數量以掩人耳目，再者，證人李麗卿係自九十二年十一月
    起始直接向被告訂購花枝丸等情，已如前述，則九十二年十
    一月之前證人李麗卿仍係直接向金琥公司訂購花枝丸，顯見
    九十二年十一月之前金琥公司每月庫存減少六十斤到一百斤
    之花枝丸之情形，應與證人李麗卿直接向被告訂購花枝丸之
    行為無關，又金琥公司之花枝丸庫存數量於證人李麗卿直接
    向被告訂購花枝丸之後，每月庫存亦減少六十斤到一百斤不
    等，足認證人李麗卿直接與被告訂購花枝丸之行為，並未影
    響金琥公司花枝丸每月庫存之數量。
  (五)證人甲○○於本院審理時證稱：倉庫在老闆娘家裡，如果要
    進去，他們都知道，司機不可能待在公司裡，早上到公司提
    貨後，就直接出去送貨，如果回來較早，就在公司負責清點
    或整理貨物，司機要回公司時，要老闆或老闆娘開大門才能
    進去，要離開時也要向老闆或老闆娘回報，下班時貨車大部
    分停在公司，若是機車壞了，公司才可能讓司機把車開回家
    等語（見本院九十四年十月三十一日審判筆錄），核與證人
    丙○○於本院審理時所證述要進入倉庫必須要先經伊開門之
    情節相符（見本院九十四年十月三十一日審判筆錄），可見
    被告不可能在證人丙○○、乙○○不知情之情形下進入公司
    倉庫，又該公司之司機即被告、證人甲○○搬貨上車後，證
    人乙○○均會仔細核對貨品數量是否與出貨單所載之數量相
    符等情，已如前述，倘被告有多搬花枝丸上貨車，衡情，證
    人乙○○於核對出貨單時自不可能未發現，惟證人乙○○於
    偵查中及本院審理時均未提及伊有發現被告多載花枝丸之情
    形，故證人丙○○於偵查中及本院審理時證稱：伊發現被告
    多載花枝丸二次云云，顯有悖於常情，而難採為被告不利之
    認定。
  (六)證人丙○○於本院證稱：有時親戚朋友來會免費給一、二斤
    花枝丸，都沒有輸入電腦，開發新客戶時，有時給客戶就是
    五斤，這個部分亦未入帳等語（見本院九十四年十月三十一
    日審判筆錄），而證人乙○○於本院審理時亦證稱：每次盤
    點數量會差五、六十公斤，因有時會有很多親戚朋友來拿，
    這部分無法一一記帳，所以五、六十斤是合理的誤差範圍等
    語（見本院九十四年十月三十一日審判筆錄），顯見金琥公
    司每月實際庫存之數量與應有之庫存數量間本有誤差之情形
    ，參以證人乙○○於本院審理時所證稱：會認為被告在任職
    期間有竊盜行為，純粹係因為李麗卿來電，伊才知道這段期
    間李麗卿有向被告訂貨等語（見本院九十四年十月三十一日
    審判筆錄），而證人丙○○於本院審理時亦證稱：被告偷賣
    花枝丸，李麗卿可以作證等語（見本院九十四年十月三十一
    日審判筆錄），可見證人丙○○、乙○○係因被告隱瞞證人
    李麗卿訂購花枝丸而認為被告有竊取花枝丸之情形，然證人
    李麗卿是否直接向被告訂購花枝丸與金琥公司花枝丸之庫存
    數量並無關聯等情，如前所述，自難僅憑被告隱瞞證人李麗
    卿訂購花枝丸即遽而推論被告有竊盜之犯行。
  (七)證人甲○○於本院審理時證稱：證人丙○○、乙○○有向伊
    提到業績獎金，如果有開發新客戶，就有紅利可抽，但並未
    具體說明如何抽紅利，伊有與被告一起跑過業務，亦有跑到
    業務，因為是一起去，所以並未分係何人之業務，惟伊並未
    因此領到業務獎金等語（見本院九十四年十月三十一日審判
    筆錄），可見被告所辯公司說有新客戶，就會有業績獎金等
    語，尚非子虛。再者，證人李麗卿於偵查中證稱：伊於九十
    四年二月打電話給被告要訂貨，被告說已離職，伊只好自己
    打電話到證人乙○○公司去等語（見偵查卷第五十七頁），
    可認被告並無意繼續隱瞞證人李麗卿向其訂購花枝丸之情形
    ，若被告確有竊取金琥公司花枝丸售予證人李麗卿，則衡情
    ，其於離職後，豈會甘冒被證人丙○○、乙○○發現其竊盜
    犯行而遭追訴之風險，而未主動告知證人李麗卿其離職之情
    事，並要求證人李麗卿勿將直接向其訂購花枝丸之情形告知
    證人丙○○、乙○○之理，被告所辯伊隱瞞證人李麗卿訂購
    花枝丸，而向公司表示係其友人所訂購，以充當伊之業績等
    語，並不悖於常理，而堪採信。至證人丙○○所提出之花枝
    丸客戶進銷表一份僅得證明金琥公司九十二年一月至九十四
    年四月間花枝丸之進銷情形，而其所提出證人李麗卿之錄音
    帶譯文及證人李麗卿於警詢及偵查中之證述亦僅得證明證人
    李麗卿有向被告訂購花枝丸之事實，均尚難據此而為被告不
    利之認定。
  (八)綜上所述，公訴人認定被告犯嫌所憑之證據，即未達通常一
    般人均不致有所懷疑，而得以確信其為真實之程度，此外復
    查無其他積極證據足認被告有何竊盜行為，被告犯罪即屬不
    能證明。原審疏未查明，對被告論罪科刑，核有未當，被告
    上訴意旨指摘原判決不當，為有理由。又檢察官聲請簡易處
    刑之案件，法院於審理後，認應為無罪判決之諭知者，應適
    用通常程序審判之，刑事訴訟法第四百五十二條、第四百五
    十一條之一第四項但書第三款定有明文。原審以被告係犯刑
    法第三百二十條第一項之罪，逕以簡易判決處刑，即有未洽
    ，自應由本院予以撤銷，改依通常程序為第一審判決，諭知
    被告無罪之判決。
據上論斷，應依刑事訴訟法第四百五十五條之一第一項、第三項
、第四百五十二條、第三百六十九條第一項前段、第三百零一條
第一項，判決如主文。
本案經檢察官丁○○到庭執行職務。
中　　華　　民　　國　　94　　年　　11　　月　　14　　日
                  刑事第九庭    審判長法  官  陳得利
                                      法  官  何世全
                                      法  官  余德正
以上正本證明與原本無異。
如不服本判決，應於送達後十日內向本院提出上訴狀（須附繕
本），上訴於台灣高等法院台中分院。
                                      書記官  廖日晟
中　　華　　民　　國　　94　　年　　11　　月　　15　　日
